臺灣臺南地方法院刑事判決　　　　　　 100年度訴字第1227號
公　訴　人　臺灣臺南地方法院檢察署檢察官
被　　　告　顏智青
上列被告因違反藥事法案件，經檢察官提起公訴（100年度營偵
字第999號），本院判決如下：
    主  文
顏智青明知為偽藥而轉讓，累犯，處有期徒刑拾月。扣案如附表
所示之物品均沒收。
    事  實
一、顏智青曾因違反槍砲彈藥刀械管制條例及違反毒品危害防制
    條例案件經臺灣高等法院臺中分院分別判處有期徒刑1年4月
    、10月確定（後罪係經臺灣苗栗地方法院判處有期徒刑10月
    ，由臺灣高等法院臺中分院駁回上訴）；因偽造文書案件經
    臺灣臺北地方法院判處有期徒刑5月確定；因違反毒品危害
    防制條例案件經本院判處有期徒刑1年確定；因違反槍砲彈
    藥刀械管制案件經臺灣板橋地方法院判處有期徒刑1年2月確
    定；因違反槍砲彈藥刀械管制案件經臺灣苗栗地方法院判處
    有期徒刑4年，經臺灣高等法院臺中分院駁回上訴確定；因
    偽造文書案件經臺灣高等法院臺中分院分別判處有期徒刑6
    月、4月確定。嗣前開各罪經減刑並定其應執行刑為有期徒
    刑6年2月，執行至99年8月16日縮刑假釋出監，於100年4月
    28日假釋期滿未經撤銷假釋以已執行論而執行完畢。
        詎顏智青猶不知警惕，明知其向綽號青蛙之男子所購得
    之愷他命（Ketamine，俗稱K他命）粉末結晶係未經中央衛
    生主管機關核准而擅自製造之偽藥，依法不得轉讓，仍基於
    轉讓愷他命之犯意，於同年7月7日凌晨3時許，在臺南市○
    ○區○○路2段862巷55號「曖媚咖啡KTV店」106室，將其所
    購得之愷他命置於玻璃桌上，供在場之陳佳慶、鍾天祐、顏
    宏霖、吳佑翔任意拿取並摻入香菸內施用（施用愷他命毒品
    部分，均另經警察機關依法裁罰），而無償轉讓愷他命。嗣
    於同日上午7時30分許，在上址為警查獲，並扣得顏智青所
    有，供轉讓所用之如附表編號1至4所示之物品，及顏智青所
    有之如附表編號5所示之摻有愷他命香菸1支。
二、案經臺南市政府警察局新營分局移送臺灣臺南地方法院檢察
    署檢察官偵查起訴。
    理  由
甲、證據能力部分
一、按被告之自白非出於強暴、脅迫、利誘、詐欺、疲勞訊問、
    違法羈押或其他不正之方法，且與事實相符者，得為證據。
    刑事訴訟法第156條第1項定有明文。查本件被告於本院行準
    備程序及審理程序時，對於公訴檢察官提出被告於警詢時及
    偵查中之筆錄證據能力均不爭執，亦未抗辯其自白非出於任
    意性，復查無明顯事證足認檢察官及警察機關於製作該等筆
    錄時，有對被告施以法律所禁止之不正方法等情事，應認被
    告之自白均具有任意性，而具有證據能力。
二、次按被告以外之人於審判外之言詞或書面陳述，除法律有規
    定者外，不得作為證據。被告以外之人於審判外之陳述，雖
    不符前四條之規定，而經當事人於審判程序同意作為證據，
    法院審酌該言詞陳述或書面陳述作成時之情況，認為適當者
    ，亦得為證據。刑事訴訟法第159條第1項、第159條之5分第
    1項別定有明文。經查，證人陳佳慶、鍾天祐、顏宏霖、吳
    佑翔於警詢時之言詞陳述，均係被告以外之人於審判外所為
    之言詞陳述，核其性質屬傳聞證據。惟被告於準備程序對檢
    察官將之列為證據稱「無意見。」等語（見本院卷100年10
    月11日準備程序筆錄），僅爭執其證明力。本院審酌渠等陳
    述時之客觀情狀，既無受違法詢問或影響證人陳述任意性等
    不適當之情況發生，其證述內容又與本件事實有相當之關聯
    性，復查無其他情節重大或使證人陳述可信度明顯過低之情
    事，依據前述刑事訴訟法第159條之5規定第1項規定，證人
    陳佳慶、鍾天祐、顏宏霖、吳佑翔於警詢時所為之言詞陳述
    自亦有證據能力。
三、又按被告以外之人於審判外之言詞或書面陳述，除法律有規
    定者外，不得作為證據。被告以外之人於偵查中向檢察官所
    為之陳述，除顯有不可信之情況者外，得為證據。刑事訴訟
    法第159條第1項、第159條之1第2項分別定有明文。經查，
    證人陳佳慶、鍾天祐、顏宏霖、吳佑翔於偵查中具結後時之
    言詞陳述，均係被告以外之人於審判外所為之言詞陳述，核
    其性質屬傳聞證據，依刑事訴訟法第159條第1項規定，本不
    具證據能力。惟其係向檢察官所為之陳述並已於偵查中具結
    ，且無顯有不可信之情況，依前述刑事訴訟法第159條之1第
    2項規定，渠等所為之言詞陳述自亦有證據能力。
四、另卷附高雄市立凱旋醫院濫用藥物成品檢驗鑑定書、臺灣檢
    驗科技股份有限公司濫用藥物檢驗報告依刑事訴訟法第198
    條、第206條規定屬同法第159條第1項之除外情形，應認有
    證據能力。
五、末查，卷附照片係以機械（照相機）方式所留存之影像，而
    扣案之如附表所示之物品則係被告犯本件犯行所使用之物，
    均非依憑人之記憶再加以轉述而得，是以上開各物證均非供
    述證據，殊無傳聞證據排除法則之適用，復無證據證明係公
    務員違背法定程序或經偽造、變造所取得，而上開物證又與
    本件事實具有相當之關聯性，應認均有證據能力。
乙、實體部分
一、訊據被告顏智青固供承案發時有在前開ＫＴＶ店及扣案如附
    表所示之物品係其所有之事實，然矢口否認有轉讓愷他命犯
    行，辯稱：他沒有無償轉讓愷他命供在場之陳佳慶、鍾天祐
    、顏宏霖、吳佑翔等人施用。當天他至前開ＫＴＶ店消費，
    因為原來的包廂時間到了，他要回去但是喝酒酒醉，無法開
    車回去，遇到在那邊工作（洗碗）之顏宏霖，顏宏霖看他酒
    醉沒有辦法開車，就帶他到106包廂休息睡覺。他是在那邊
    睡到一半起來吐，又回去睡感覺卡卡的，才把褲袋裡面的愷
    他命拿出來放在桌上。當時他已經酒醉在睡覺，不知道愷他
    命被顏宏霖等人拿去施用。他雖曾跟顏宏霖說過少施用一點
    愷他命，但是那是案發之前說的云云。經查：
（一）證人顏宏霖於警詢中供稱「（問：你今日有無吸食愷他命
      毒品？答：）有。」、「（問：你所吸食愷他命毒品係如
      何取得？答：）是我叔叔顏智青拿的出來，我向（他）拿
      的。」、「（問：你所吸食之愷他命毒品，你有無給你叔
      叔顏智青金錢？答：）沒有，他是無償提供我吸食愷他命
      毒品。」（警卷第70至71頁）；於偵查中亦結證稱「顏智
      青是我叔叔。他是我爸爸的弟弟。」、「（問：顏智青是
      幾點到106號包廂的？）答：應該是100年7月7日凌晨3、4
      點左右，我在100年7月6日的晚上9點多，就有告訴他我要
      去那個包廂，所以我叔叔顏智青才會去那個包廂找我。」
      、「（問：從你進到106號包廂到警察查獲為止你有無在
      包廂內施用K他命？答：）有。」、「（除了你施用K他命
      還有誰在曖昧咖啡店KTV106包廂內施用K他命？答：）吳
      佑翔、陳佳慶、鐘天佑都有。」、（問：你們四個人如何
      施用K他命？答：）摻入香菸的方式施用。」、「（問：
      你們四個人所施用的K他命如何取得？答：）我叔叔的，
      他拿出來放在桌上放在煙盒裡面磨好之後，我、吳佑翔、
      鐘天佑、陳佳慶四個人也都自己也把K他命拿起來磨，磨
      好之後就各自拿起來用。」、「（問：你、吳佑翔、鐘天
      佑、陳佳慶四個人從桌上拿起K他命來用的時候顏智青有
      沒有看到？答：）我們把K他命裝入香菸的時候顏智青有
      看到。顏智青知道我們是從桌上拿取K他命的。顏智青有
      說要我們抽少一點，因為抽太多會對身體不好。顏智青是
      對著我們這樣說的。」、「（問：顏智青的K他命是從哪
      裡拿出來的？答：）褲子的口袋，拿出來的時候是用夾鍊
      袋裝著的。罐裝的K他命也是顏智青的。他是拿出袋裝及
      一小罐的K他命，我們四個人有從罐子裡面也有從袋子裡
      面拿出K他命來磨粉。」、「（問：電話卡是誰的？答：
      ）煙盒裡面的，煙盒是顏智青的。」、「（問：顏智青自
      己本身有無當場施用K他命？答：）有。」（偵查卷第38
      至40頁）。由顏宏霖前開供述可知：
      1.被告於案發時有在曖昧咖啡店KTV106包廂內將其所有之
        愷他命取出置於桌上並研磨之事實
      2.被告及證人顏宏霖、吳佑翔、鐘天佑、陳佳慶等人均有
        施用被告置於桌上之前開愷他命。
      3.被告見證人顏宏霖等人施用其置於桌上之愷他命時，僅
        對其等說少施用一些。
      足見被告顯係將前開愷他命置於桌上任由證人顏宏霖等人
      任意取用，而有轉讓愷他命之事實。
          雖證人顏宏霖嗣於本院改稱：「（問：案發時，你有
      施用愷他命嗎？答：）有，在包廂裡面施用的。」、「（
      問：包廂裡面怎麼會有愷他命可以施用？答：）當時被告
      已經酒醉了起來吐，他就把愷他命放在桌上。」、「（問
      ：你拿叔叔的愷他命磨，然後施用的過程，你叔叔都有看
      到嗎？答：）他已經酒醉，在那邊睡覺了。」、「（問：
      你在拿你叔叔的愷他命吸的時候，你叔叔有對你說話嗎？
      答：）沒有，他在酒醉了。」、「（問：之前你於偵查時
      作證提到，你叔叔有叫你要少抽一點，對身體不好，你當
      時有說過這樣的話嗎？答：）我確實有做過這樣的陳述。
      」、」、「（問：你叔叔當場看到你在吸愷他命的時候，
      有告訴你要少抽一點嗎？答：）當天他已經酒醉了，這些
      話是他之前跟我說的。」、「我那天被抓去的時候緊張，
      交代沒有很清楚。」、「我叔叔有說過這樣的話，但是不
      是查獲當天對我說，是之前，且他只對我一個人說。」（
      100年11月24日審判筆錄）。亦即，雖證人顏宏霖嗣於本
      院翻供有二重點：
      1.案發時被告已酒醉，在現場睡覺，不知證人顏宏霖等取
        用愷他命之情形；
      2.被告雖曾對證人顏宏霖說過要少抽一點（愷他命），對
        身體不好這樣的話，但是不是查獲當天說，而是之前說
        的。
          然而，證人顏宏霖前開偵查中之證述內容為：「（問
      ：你、吳佑翔、鐘天佑、陳佳慶四個人從桌上拿起K他命
      來用的時候顏智青有沒有看到？答：）我們把K他命裝入
      香菸的時候顏智青有看到。顏智青知道我們是從桌上拿取
      K他命的。顏智青有說要我們抽少一點，因為抽太多會對
      身體不好。顏智青是對著我們這樣說的。」由此前後文觀
      之，明顯可知檢察官係針對案發當日之現場情形訊問證人
      顏宏霖，證人顏宏霖亦係針對案發當日之現場情形回答檢
      察官，並無任何誤解之可能，且亦無從解釋為是被告與證
      人顏宏霖於案發之前之對話。再者，證人顏宏霖所述案發
      時被告已酒醉，在現場睡覺，不知證人顏宏霖等取用愷他
      命之情節，亦與其於前開警詢及偵查中之供述相異，且與
      被告本人於警詢及偵查中之供述不符（詳後述）。又證人
      顏宏霖於本院亦供稱「（問：警方詢問你及檢察官訊問的
      時候，你都有針對訊問的問題回答，你都是基於當時的記
      憶據實陳述嗎？答：）是，我沒有隨便亂講。」、「（問
      ：員警或是檢察官有對你做不法取供的事嗎？答：）沒有
      ，他們是很平和的問我問題，沒有不法強迫我回答問題。
      」（100年11月24日審判筆錄），況證人顏宏霖係被告之
      姪子，且與被告共處一室並施用被告所有之愷他命，顯見
      二人具有一定之信任關係，並無誣陷被告之理。參諸證人
      顏宏霖事後於本院翻供之二項重點適與被告於本院所答辯
      之重點完全相同，可見證人顏宏霖於本院所述應係事後迴
      護被告之詞，不足採信，應以其於警詢及偵查中之供述較
      為可採。
（二）證人鐘天佑於警詢中供稱「（問：那你當時有沒有施用愷
      他命？答：）我當時有施用愷他命」、「我所施用的愷他
      命是在場綽號『青仔』的男子，顏智青所有的。」、「我
      沒有向他購買，是他主動放在桌上，我自行拿來施用的」
      、「（問：你拿愷他命施用，顏智青有沒有看到？答：）
      有看到。」、「（問：顏智青看到你拿他放在桌上的愷他
      命施用，有沒有阻檔？答：）叫我不要吃太多，吃少一點
      。」、「因為我施用了他才看到，所以叫我不要吃太多，
      吃少一點。」（警卷第57至58頁）；於偵查中亦結證稱「
      凌晨一點半才開包廂，開包廂的時候有吳佑翔、陳佳慶、
      顏宏霖還有我在場，顏智青是三、四點左右才進來的。」
      、「我是在顏智青來了之後才施用K他命。時間大約是凌
      晨
      三、四點我是以捻入香菸的方式施用K他命。」、「顏智
      青到包廂之後的時候就拿出K他命當場在桌子上磨，我就
      直接拿來用。」、「（問：你在拿K他命用之前有無問過
      顏智青？）答：沒有。」、「（問：你從桌上拿K他命來
      用的時候顏智青有無看到？答：）顏智青在唱歌，但是我
      在施用的時候顏智青有看到。」、（問：你在施用K他命
      的時候顏智青有無說什麼？答：）我正在施用K他命的時
      候顏智青才叫我說少吃一點。」「（問：顏智青一直都在
      曖昧咖啡店KTV106包廂內？答：）沒有，他是來來去去，
      但是我拿K他命起來用的時候他有看到叫我少用一點。」
      （偵查卷第29頁至30頁）。此供述與證人顏宏霖前開警詢
      、偵查中之供述相符，應可採信。
          雖證人鍾天佑嗣於本院改稱：「（問：你在包廂裡面
      吸食的愷他命是怎麼來的？答：）我看到桌上有盤子跟K
      片，我就自己拿起來施用。」、「（問：桌子上的盤子跟
      愷他命是誰放的？答：）我不知道，我看到桌上有，我就
      拿起來吃了。」、「（問：你拿愷他命跟盤子在磨的時候
      ，顏智青有無阻擋你或跟你說話？答：）沒有，他那時候
      已經酒醉了。」、「他進來的時候已經酒醉了，他與我們
      喝完酒就在包廂裡面睡覺。」、「（問：顏智青何時將愷
      他命拿出來？答：）我不知道他什麼時候拿出來的，當時
      我在唱歌。」、「（問：你何時發現桌上有愷他命？答：
      ）我發現顏宏霖在施用愷他命，我當時只看到他一個人在
      吃。」、「（問：當時你知道愷他命的來源嗎？答：）不
      知道。」（100年12月8日審判筆錄）。此供述顯與其於詢
      及偵查中之供述不符。證人鍾天佑於本院復稱「（問：你
      於偵查中是否證述愷他命是顏智青拿來的，顏智青到包廂
      之後，就拿出愷他命在桌子上磨，是否有說過這樣的話？
      答：）有。」、「（問：你這樣的陳述是否實在？答：）
      實在。」、「（問：警詢時警察問你，顏智青看到你拿放
      在桌上的愷他命吸食的時候有無阻擋，你回答警察『叫我
      不要吃太多，吃少一點』，你當時有無作這樣的回答？答
      ：）有。」、「（問：你於偵查中回答檢察官『我正在施
      用愷他命的時候，顏智青才叫我說少吃一點』，有無作這
      樣的陳述？答：）有。」、「（問：為什麼你剛才說你在
      磨愷他命的時候，顏智青在睡覺呢？答：）我在磨的時候
      ，顏智青已經在睡覺了，但是我拿起來施用的時候，顏智
      青是跟顏宏霖說，我有聽到。」、「顏智青是跟顏宏霖說
      ，我剛好聽到，因為我坐在他隔壁。」（同上審判筆錄）
      。然而，被告既已酒醉，為何可向顏宏霖說少施用一點愷
      他命而被證人鍾天佑聽到？既然被告係顏宏霖說少施用一
      點愷他命，為何證人鍾天佑於警詢及偵查中卻說被告有向
      他說少施用一點愷他命？況且，證人鍾天佑於本院亦供稱
      「（問：你在偵查中跟檢察官說「顏智青到包廂之後，就
      拿出愷他命當場在桌子上磨，我就直接拿來用」、「我在
      施用的時候，顏智青有看到」、「我正在施用愷他命的時
      候，顏智青才叫我說少吃一點」與你本日陳述不符？答：
      ）我在檢察官訊問時確實有這樣講，當時所述均實在。」
      、「（問：你在警詢及檢察官偵查時，有無受到不法取供
      的對待？答：）沒有。」、「（問：你在警詢及偵查中之
      陳述，是否都是本於你當時的記憶據實陳述？答：）是。
      」（同上審判筆錄）。參諸證人鍾天佑事後於本院翻供內
      容復與被告於本院答辯重點及證人顏宏霖於本院翻供內容
      相似，可見證人鍾天佑於本院所述應係事後迴護被告之詞
      ，不足採信，應以其於警詢及偵查中之供述較為可採。
（三）證人陳佳慶於警詢時供稱「我最近一次吸食愷他命毒品是
      於100年07月07日3時0分許，台南市○○區○○路2段862
      巷55號（曖媚咖啡店KTV106室）。我是將愷他命毒品摻入
      香煙內，再點火後用嘴吸食。」、「所吸食之愷他命向何
      人購買要問顏智青才知道，因為所吸食之愷他命是由顏智
      青所無償提供。」（警卷第37至38頁）；於偵查中亦結證
      稱「（問：你在取用K他命之前是否有先問過K他命是誰的
      ？答：）有。我問顏宏霖，他就說那是他叔叔顏智青的。
      」、「我大約是凌晨三點進到包廂的，我一開始只是喝酒
      而已，過沒多久就有人問顏智青可不可以拿桌上的K他命
      來用，好像是顏宏霖問的，顏智青說要吃就吃。」、「（
      問：你在拿K他命起來施用的時候顏智青有無看到？答：
      ）應該有，我在凌晨三點半左右施用的。」、「（問：顏
      智青一開始把K他命倒入K盤的時候你有無看到？答：）有
      。差不多凌晨3點半，顏智青把K他命倒在K盤上的時候，
      我就有看到顏智青有倒K他命的動作。後來我問顏宏霖，
      顏宏霖說K他命就是顏智青的，顏宏霖有問顏智青說可不
      可以拿K他命起來用，顏智青說要吃就吃。」、「（問：
      你在取用桌上的K他命的時候顏智青有無阻止你？答：）
      沒有。」（偵查卷第26至27頁）。此供述與證人顏宏霖、
      鍾天佑前開警詢、偵查中之供述相符，應可採信。
          雖證人陳佳慶嗣於本院改稱：「（被告問：我過去你
      們的包廂時，我是否去睡覺？答：）是。」、「（被告問
      ：我在睡覺我怎麼跟你們講話？答：）我是自己拿起來施
      用的。」、「我不知道東西（愷他命）是他的，是警察進
      來時我才知道東西是顏智青的。」（同上審判筆錄）。此
      供述顯與其於警詢及偵查中之供述不符。證人陳佳慶雖係
      顏宏霖之朋友，惟其於本院並供稱他是前開KTV店之服務
      生與顏智青並不認識；於偵查中亦供稱係案發當天才認識
      被告顏智青（偵查卷第25頁），因此，苟非經顏智青同意
      或默示許可，證人陳佳慶應不致在被告眼前施用被告所有
      之愷他命。參諸證人陳佳慶於本院復稱「（問：你在本案
      警詢與檢察官訊問時所為陳述，是否都係依照當時的記憶
      據實陳述？答：）是。」、「（問：檢警有無以不正當方
      法對你違法取供？答：）沒有。」、「（問：你在偵查中
      說，當時有人問顏智青可不可以拿桌上的愷他命來用，好
      像是顏宏霖問的，顏智青說要吃就吃，所述是否實在？答
      ：）我是有這麼說。」、「（問：你偵查中又說有看到顏
      智青倒愷他命的動作，顏智青把愷他命倒在K盤上，是否
      有這樣陳述？答：）我有這麼說。」（同上審判筆錄），
      顯見其於警詢及偵查中之供述具有任意性。且證人陳佳慶
      事後於本院翻供內容復與被告於本院答辯重點及證人顏宏
      霖、鍾天佑於本院翻供內容相似，可見證人陳佳慶於本院
      所述應係事後迴護被告之詞，不足採信，應以其於警詢及
      偵查中之供述較為可採。
（四）證人吳佑翔於警詢中供稱「我最後一次施用第三級毒品愷
      他命是100年07月07日07時許在新營區○○路○段862巷55
      號106包廂內吸食的。」、「我沒有購買，今天所吸食的
      愷他命是「顏智青」提供給我們吸食的。」、「我不知道
      他為何會提供，我是進包廂後見桌上有愷他命粉末就隨手
      拿起裝進香煙點燃吸食。他知道但沒有向我收錢。」（警
      卷第82頁）；於偵查中亦供稱「我是那邊的服務生，我大
      約在凌晨3點半進入包廂，一直到警察查獲為止。中間我
      有出去整理別的包廂。」、「（問：你為何在曖昧咖啡店
      KTV106包廂這麼久？答：）唱歌喝酒，因為我的主要朋友
      是顏宏霖、陳佳慶、鐘天佑都有在裡面。」、「（問：從
      你凌晨三點半進入曖昧咖啡店KTV106包廂到警察查獲為止
      ，你有無在包廂內施用K他命？答：）有。我在凌晨三點
      半進入包廂就施用K他命了。」、「（問：你所施用的K他
      命如何取得？答︰）在包廂內的桌上。」、「（問：你從
      包廂內桌上取用K他命的時候顏智青有無看到？答：）應
      該有看到。」（偵查卷第33至34 頁），足見被告確實有
      默示許可證人吳佑翔任意取用其所有之愷他命之事實。雖
      證人吳佑翔嗣於本院改稱：「（被告問：我過去你們的包
      廂，是否都在睡覺？答：）是的。」、「（被告問：那我
      要如何跟你們說話？答：）你沒有跟我們說話。」（同前
      審判筆錄）。惟證人吳佑翔既然是前開KTV店之服務生，
      且因顏宏霖、陳佳慶、鐘天佑係其友人而在前開包廂飲酒
      唱歌，顯見其與被告並非熟稔。因此，苟非經被告同意或
      默示許可，證人吳佑翔應不致在被告眼前施用被告所有之
      愷他命。參諸證人佑翔於本院復稱「（問：（提示警卷第
      80-84頁警詢筆錄並告以要旨）你於警詢的時候所陳述的
      事實是否屬實？答：）是。」、「（問：（提示偵卷第33
      頁訊問筆錄並告以要旨）你於偵查中所述的是否屬實？答
      ：）實在。」、「（問：你於警詢、檢察官訊問時所為陳
      述，是否均係依照當時的記憶據實陳述？答：）是。」、
      「（問：檢警有無問不正當方法對你違法取供？答：）無
      。」（同前審判筆錄），顯見其於警詢及偵查中之供述具
      有任意性。且證人吳佑翔事後於本院翻供內容復與被告於
      本院答辯重點及證人顏宏霖、鍾天佑、陳佳慶於本院翻供
      內容相似，可見證人吳佑翔於本院所述應係事後迴護被告
      之詞，不足採信，應以其於警詢及偵查中之供述較為可採
      。
（五）被告於警詢中供稱「警方在現場查扣瓶裝愷他命1瓶（含
      瓶重4.28 公克）、袋裝愷他命l小包（含袋重0.35公克）
      、香菸盒2個、電話卡2張、摻入愷他命香菸l支。」、「
      （問：警方在場查扣之瓶裝愷他命1瓶（含瓶重4.28公克
      ）、袋裝愷他命1小包（含袋重0.35公克）、香菸盒2個、
      電話卡2張、摻入愷他命香菸1支係何人所有？作何用途？
      答：）警方在場查扣瓶裝愷他命1瓶（含瓶重4.28公克）
      、袋裝愷他命1小包（含袋重0.35公克）、香菸盒2個、電
      話卡2張、摻入愷他命香菸1支等物品是我所有。愷他命是
      吸食用的，香菸盒、電話卡是磨愷他命使用的。」、「當
      時只有我吸食愷他命，另外七個人沒有吸食愷他命。」、
      「我最後一次施用第三級毒品愷他命是於100年07月07日
      05時許，在新營區○○路○段862巷55號106室內施用。」
      （警卷第2至3頁）、「（問：你稱不知道其他人在場有吸
      食第三級毒品愷他命，為何顏宏霖於警詢調查筆錄中證稱
      ，他於100年07月07日03時後，在臺南市○○區○○路二
      段862巷55號（曖媚咖啡店106室）內有吸食第三級毒品愷
      他命？答：）有可能是我去廁所時，他自己吸食的。」、
      「（問：你稱不知道其他人在場有吸食第三級毒品愷他命
      ，為何陳佳慶於警詢調查筆錄中證稱，他於100年07月07
      日03時後，在臺南市○○區○○路二段862巷55號（曖媚
      咖啡店106室）內有吸食第三級毒品愷他命？答：）可能
      是我去廁所的時候，他們自己吸食的。」、「（問：你稱
      不知道其他人在場有吸食第三級毒品愷他命，為何吳佑翔
      於警詢調查筆錄中證稱，他於100年07月07日07時許，在
      臺南市○○區○○路二段862巷55號（曖媚咖啡店106室）
      內有吸食第三級毒品愷他命？答：）可能是我去廁所的時
      候，他們自己從桌上拿來吸食的。」、「（問：你稱不知
      道其他人在場有吸食第三級毒品愷他命，為何鐘天佑於警
      詢調查筆錄中證稱，他於100年07月07日04 時許，在臺南
      市○○區○○路二段862巷55號（曖媚咖啡店106室）內有
      吸食第三級毒品愷他命？答：）可能是我去外出的時候，
      他們自己從桌上拿來吸食的。」、「我是將第三級毒品愷
      他命放在桌上，人外出，有可能他們自己拿來吸食的」（
      警卷第8至11頁）；於偵查中亦供稱「我有把罐裝K他命及
      袋裝K他命放在桌上。」、「因為我帶著裝有K他命的煙盒
      跑來跑去不方便」、「（問：你有無把罐裝K他命及袋裝
      K他命倒入煙盒內？答：）有。」、「我沒有當場磨K他命
      ，但是我有施用K他命，我是以摻入香菸的方式施用」、
      「（問：吳祐翔、顏宏霖、陳佳慶、鐘天佑有無從曖昧咖
      啡店KTV106包廂內取用你所有的K他命？答：）我不知道
      。因為我人走來走去。」、「（問：你這樣把瓶裝及袋裝
      的K他命放在煙盒裡面，是不是有容任吳佑翔、陳佳慶、
      鐘天佑、顏宏霖任意施用的意思？答：）我是因為不重視
      那些K他命所以才隨便放在桌上。」、「（問：如果吳佑
      翔、陳佳慶、鐘天佑、顏宏霖他們要取用你桌上的K他命
      你會阻止或拒絕？答：）不會，因為K他命也不貴，一包
      五百元，一包幾公克我不知道。罐裝的K他命是我從包裝
      袋內自己裝進去的。」（偵查卷第46頁）。被告於本院亦
      供稱「愷他命、摻有愷他命香菸、香菸盒二個、電話卡二
      張都是我的，電話卡是拿來磨愷他命的，把愷他命倒入香
      菸盒在裡面磨，是以電話卡放在香菸盒上面磨，磨好之後
      我再用香菸沾愷他命粉末吸食。（但被告於本院否認本件
      案發當時有施用愷他命）」（同上審判筆錄）。足見：
      1.扣案如附表所示之物品係被告所有，被告並將如附表所
        示之愷他命及研磨愷他命用之電話卡、盛裝研磨後愷他
        命細末用之菸盒置於前開106包廂桌上。
      2.被告於警詢及偵查中供稱其於案發前後係在施用愷他命
        、外出上廁所、走來走去，而未供稱是在酒醉、睡覺。
      3.如果證人吳佑翔、陳佳慶、鐘天佑、顏宏霖等人要取用
        桌上之愷他命被告亦不會阻止或拒絕。
      由此可知，被告於案發前後並未在前開包廂酒醉、睡覺，
      此亦與證人吳佑翔、陳佳慶、鐘天佑、顏宏霖等人於警詢
      及偵查中之供述相符。再者，被告亦確實不在意證人等是
      否取用其所有之愷他命。尤有甚者，如附表編號1至4所示
      之物品，其數量均超過被告一人施用或研磨所需，苟被告
      無意任由證人自由取用其所有之愷他命，何以竟將超過被
      告一人施用或研磨所需之如附表編號1至4所示之物品置於
      桌上？況且，被告於本院辯稱其並未在前開包廂施用愷他
      命，愷他命為第三級毒品，依常理持有者應隱密持有以規
      避查緝，被告既不施用，亦不轉讓他人施用，為何將之取
      出置於出入分子複雜之前開娛樂場所之包廂桌上？顯非合
      理。足資佐證證人吳佑翔、陳佳慶、鐘天佑、顏宏霖等人
      前開於警詢及偵查中之供述應與事實相符而可採信。
（六）按愷他命（Ketamine）係屬管制藥品管理條例第3條所稱
      之第3級管制藥品，亦屬藥事法第6條所稱之藥品，有本院
      卷附行政院衛生署食品藥物管理局100年11月1日FDA藥字
      第1000070208號函可稽。再者，未經核准，擅自製造之藥
      品即屬藥事法所稱之偽藥，藥事法第20條第1款定有明文
      。又依行政院衛生署之藥品許可證登記資料，核准之愷他
      命製劑均為國內藥廠製造之液體注射劑，並未曾核發自製
      愷他命粉劑之藥品許可證，有行政院衛生署管制藥品管理
      局93年6月4日管證字第0930005033號函及97年12月1日管
      證字第0970011744號函可查。
          本件被告所持有之前開愷他命係粉劑（白色粉末結晶
      ），且無任何製造藥廠或核准製造標示，有扣案之如附表
      編號1、2所示物品可證。前開物品均經檢出愷他命成分，
      亦有高雄市立凱旋醫院濫用藥物成品檢驗鑑定書附卷（偵
      查卷第54頁）可稽。被告於警詢時亦供稱其係於100年7月
      6日24時許，在臺南市○○區○○路交流道下鹽水往新營
      方向路旁向綽號青蛙之人購得前開愷他命（警卷第4頁）
      。參諸前開函示說明，被告所持有之前開愷他命應係偽藥
      無訛。
（七）按藥事法所稱之「轉讓」，在於有「移轉物之所有權」之
      意思，亦即以移轉所有權之意思將偽藥或禁藥交付他人即
      足當之（最高法院85年度台上字第4470號、98年度台上字
      第3670號參照）。再者，持有毒品者以購入原價讓與或無
      償贈與他人毒品，固係轉讓毒品之常見類型，然不以此為
      限。行為人無償提供些許毒品，而與他人一起施用，則他
      人施用所耗費之毒品，即行為人所轉讓，自屬轉讓行為，
      僅轉讓數量較少而已（最高法院98年度台上字第2799號判
      決參照）。亦即，無論行為人係主動提供、邀約他人施用
      或於他人取用時被動不表示反對，只要行為人主觀上有無
      償將所有之毒品、偽藥轉讓予他人取得之意思，其行為自
      符合轉讓之定義。從而，藥事法第83 條第1項所稱之轉讓
      ，應指基於讓與偽藥、禁藥之意思，無償將其所持之偽藥
      、禁藥轉予他人取得所有權而言，此轉讓應指一切非營利
      性之讓與行為，如將自己施用或施用剩餘之偽藥、禁藥，
      同意或任由他人取用，均應成立轉讓罪。則本件被告於前
      開時地將前開愷他命置於桌上，供在場之陳佳慶、鍾天祐
      、顏宏霖、吳佑翔任意拿取施用，顯有轉讓偽藥犯行。
        綜上所述，本件被告前開所辯，尚不足採。此外，證人
    陳佳慶、鍾天祐、顏宏霖、吳佑翔等人經警採尿檢驗結果，
    均呈愷他命陽性反應，有卷附試劑照片（警卷第45頁、64頁
    、77頁、92頁）及臺灣檢驗科技股份有限公司濫用藥物檢驗
    報告（偵查卷第59頁、61頁、63頁）可稽。被告轉讓偽藥犯
    行洵堪認定，應予依法論科。
二、核被告所為，係犯藥事法第83條第1項之轉讓偽藥罪。按藥
    事法所規範者，係藥事之管理；所稱藥事，並非僅止於藥物
    （指藥品及醫療器材），尚包括藥商、藥局及其有關之事項
    ，此觀該法第1條、第4條之規定自明。且毒品未必係偽藥，
    偽藥亦未必為毒品，故毒品危害防制條例與藥事法二者，並
    無必然之特別法與普通法關係。因藥事法第83條第1項係於
    93 年4月21日修正公布，同年月23日施行，為毒品危害防制
    條例第8條第3項之後法，且為重法，自應優先適用藥事法處
    斷（最高法院97年度台非字第397號判決參照）。本件愷他
    命雖係第三級毒品，但亦屬藥事法所稱之偽藥。而明知為偽
    藥而轉讓者，藥事法第83條第1項定有處罰明文。被告明知
    為偽藥即愷他命而轉讓予他人者，其轉讓行為雖同時該當於
    毒品危害防制條例第8條第3項之轉讓第三級毒品罪及藥事法
    第83條第1項之轉讓禁藥罪，屬法條競合，應依重法優於輕
    法、後法優於前法等法理，擇一依藥事法第83條第1項規定
    處斷（最高法院99年度台上字第6393號判決參照）。
        再按「刑法第55條所稱一行為觸犯數罪名，係指行為人
    以一個意思決定，為一個行為，致侵害數個相同或不同之法
    益，具備數個犯罪構成要件之事實，成立數個不同或同一之
    罪名，始克相當。藥事法對轉讓禁藥設有刑罰之規定，揆其
    立法用意，旨在遏止禁藥之擴散及氾濫，以免危害國民之健
    康，故其犯行所侵害者，乃單一之社會法益，而非個人法益
    。原判決既認定上訴人在同一時間同一處所，將禁藥安非他
    命無償轉讓與劉洋、游秀琴二人，無從分其先後，乃屬一個
    轉讓行為，依據上開說明，其所侵害者為社會法益，並非侵
    害劉洋、游秀琴之個人法益，應僅成立實質上之一罪，要無
    刑法第55條之適用。」（最高法院83年度台上字第234號判
    決）。藥事法關於轉讓偽藥之處罰與轉讓禁藥同列於第83條
    第1項，兩者均有規範遏止禁藥之擴散及氾濫，以免危害國
    民之健康之目的，故其轉讓偽藥犯行所侵害者，亦係單一之
    社會法益，而非個人法益。從而，本件被告於同一時間、處
    所，將愷他命置於桌上任由證人陳佳慶、鍾天祐、顏宏霖、
    吳佑翔取用而無償轉讓偽藥犯行，乃屬一個轉讓行為，其所
    侵害者為社會法益，並非侵害證人陳佳慶、鍾天祐、顏宏霖
    、吳佑翔之個人法益，應僅成立實質上之一罪，檢察官認應
    分論併罰，尚有未合，附此敘明。
        被告有如事實欄所載之前科犯行，甫執行完畢，有臺灣
    臺南地方法院檢察署刑案資料查註紀錄表及臺灣高等法院被
    告全國前案紀錄表各1件在卷可按，其於5年內故意再犯本件
    有期徒刑以上之罪，為累犯，應依刑法第47條第1項規定，
    加重其刑。
        爰審酌被告有多次前科犯行，品行不佳。其本身亦有施
    用愷他命，當知愷他命對人體之危害，猶不思警醒，竟轉讓
    愷他命供他人施用，戕害國民身體健康，且助長社會濫用藥
    品風氣。被告犯後杜撰事實而否認犯行未有悔意。兼衡被告
    轉讓偽藥之數量尚微，犯罪情節尚非甚重，暨其智識、家庭
    生活狀況等一切情狀，量處如主文所示之刑示懲。
三、扣案如附表編號1、2所示物品內之愷他命係違禁物（最高法
    院100年度第3次刑庭會議參照），應依刑法第38條第1項第1
    款規定宣告沒收；如附表編號5所示之摻愷他命香菸1支因愷
    他命細末已與菸草摻雜而難以析離，爰亦均依刑法第38條第
    1項第1款規定宣告沒收。
        另扣案如附表編號1、2所示物品中之外裝瓶、包裝袋各
    1個，係用以盛裝供轉讓用之前開愷他命所用之物；如附表
    編號3、4所示之香菸盒、電話卡，分別係用以將前開供轉讓
    用之愷他命研磨成細粉末並盛裝摻入香菸內施用所用之物，
    前開物品均屬供犯轉讓偽藥罪所用之物。而前開物品均屬被
    告所有，亦據被告供明在卷，已如前述。爰均依刑法第38條
    第1項第2款規定宣告沒收。
四、據上論斷，應依刑事訴訟法第299條第1項前段，藥事法第83
    條第1項，刑法第11條前段、第47條第1項、第38條第1項第1
    款、第2款，判決如主文。
本案經檢察官莊玲如到庭執行職務
中    華    民    國   100    年    12    月    23    日
                    刑事第四庭審判長  法  官  林逸梅
                                      法  官  林臻嫺
                                      法  官  鄭文祺
以上正本證明與原本無異。
如不服本判決應於收受本判決後10日內向本院提出上訴書狀，並
應敘述具體理由。其未敘述上訴理由者，應於上訴期間屆滿後20
日內向本院補提理由書狀（均須按他造當事人之人數附繕本）「
切勿逕送上級法院」。
                                      書記官  張尹嫚
中    華    民    國   100    年    12    月    23    日
附錄所犯法條：
藥事法第83條第1項
明知為偽藥或禁藥，而販賣、供應、調劑、運送、寄藏、牙保、
轉讓或意圖販賣而陳列者，處 7 年以下有期徒刑，得併科新臺
幣 5 百萬元以下罰金。
犯前項之罪，因而致人於死者，處 7 年以上有期徒刑，致重傷
者，處 3 年以上 12 年以下有期徒刑。
因過失犯第 1 項之罪者，處 2 年以下有期徒刑、拘役或科新臺
幣 30 萬元以下罰金。
第 1 項之未遂犯罰之。
附表：
┌──┬───────┬───┬───────────┐
│編號│物品          │數量  │備註                  │
├──┼───────┼───┼───────────┤
│1   │愷他命        │1瓶   │（含瓶重）4.28公克，驗│
│    │              │      │後淨重0.964公克。     │
├──┼───────┼───┼───────────┤
│2   │愷他命        │1包   │（含袋重）0.35公克，驗│
│    │              │      │後淨重0.115公克。     │
├──┼───────┼───┼───────────┤
│3   │香菸盒        │2個   │供盛裝研磨後愷他命細粉│
│    │              │      │末之用                │
├──┼───────┼───┼───────────┤
│4   │電話卡        │2張   │供研磨愷他命細粉末之用│
├──┼───────┼───┼───────────┤
│5   │摻愷他命香菸  │1支   │驗前毛重0.914公克，驗 │
│    │              │      │後毛重0.858公克       │
└──┴───────┴───┴───────────┘